【裁判字號】    95,勞訴,57
【裁判日期】    971112
【裁判案由】    給付職業災害補償金
【裁判全文】
臺灣桃園地方法院民事判決              95年度勞訴字第57號
原      告  甲○○○
訴訟代理人  廖克明  律師
被      告  德宏工業股份有限公司
法定代理人  乙○○
訴訟代理人  彭國良  律師
上列當事人間請求給付職業災害補償金事件，於民國97年10月22
日辯論終結，本院判決如下：
    主  文
被告應給付原告新台幣伍拾貳萬參仟捌佰壹拾伍元，及自民國九
十五年十一月四日起至清償日止按年息百分之五計算之利息。
原告其餘之訴駁回。
訴訟費用由被告負擔百分之六十七，餘由原告負擔。
本判決原告勝訴部分，於原告以新臺幣壹拾柒萬肆仟元為被告供
擔保後，得假執行。但被告如於假執行程式實施前，以新臺幣伍
拾貳萬參仟捌佰壹拾伍元為原告預供擔保，得免為假執行。
原告其餘假執行之聲請駁回。
    事實及理由
壹、程序方面：
    按訴狀送達後，原告不得將原訴變更或追加他訴，但被告同
    意者，或擴張減縮應受判決事項之聲明者，不在此限；被告
    於訴之變更或追加無異議，而為本案之言詞辯論者，視為同
    意變更或追加，民事訴訟法第255 條第1 項第1 款、第3 款
    及第255 條第2 項分別定有明文。本件原告起訴時原請求被
    告給付原告新臺幣（下同）1,195,427 元及自起訴狀繕本送
    達翌日即民國95年11月4 日起至清償日止，按年利率5 ％計
    算之利息，嗣原告於96年8 月27日所提出之民事準備狀，將
    原請求金額變更為880,759 元及自起訴狀繕本送達翌日即95
    年11月4 日起至清償日止，按年利率5 ％計算之利息，核其
    此部分訴之變更，僅係單純擴張或減縮應受判決事項之聲明
    ，與首開規定要無不合，應予准許。
貳、實體方面：
一、原告方面：
(一)、原告自92年5 月13日起受雇於被告公司，於92年10月6 日在
    工作場所執行職務致受有右手掌骨折碎裂與肌腱斷裂等傷害
    ，現陸續門診追蹤治療中。惟就勞動基準法（下稱勞基法）
    對於職業災害並未加以定義，一般均比照勞工安全衛生法第
    2 條第4 項關於職業災害定義之規定，依此規定原告確係因
    職業災害而受有傷害，詎雇主即被告公司並未依法給予原告
    應有之職業災害補償，原告遂依法起訴。
(二)、按勞基法第59條第1 項第1 款及第2 款規定，勞工因遭遇職
    業災害而致死亡、殘廢、傷害或疾病時，雇主應依左列規定
    予以補償。但如同一事故，依勞工保險條例或其他法令規定
    ，已由雇主支付費用補償者，雇主得予以抵充之：一、勞工
    受傷或罹患職業病時，雇主應補償其必需之醫療費用。職業
    病之種類及其醫療範圍，依勞工保險條例有關之規定。二、
    勞工在醫療中不能工作時，雇主應按其原領工資數額予以補
    償。但醫療期間屆滿2 年仍未能痊癒，經指定之醫院診斷，
    審定為喪失原有工作能力，且不合第3 款之殘廢給付標準者
    ，雇主得一次給付40個月之平均工資後，免除此項工資補償
    責任。復依行政院勞工委員會85年1 月25日台（85）勞動3
    字第100018號函釋：「查勞動基準法第59條第2 款所稱勞工
    在醫療中不能工作，係指勞工於職災醫療期間不能從事勞動
    契約中所約定之工作。至於雇主欲使勞工從事其他非勞動契
    約所約定之工作，應與勞工協商」。經查，依原告所提之診
    斷證明書可知，原告迄今仍須前往醫院治療及復健，仍屬在
    醫療期間，且亦無法從事勞動契約中所約定之工作，此為被
    告所明知。惟被告一再要求原告工作，但卻未與原告進行協
    商，亦未依照原告之健康狀況及能力，安置適當之工作，亦
    無提供從事工作必要之輔助措施，後逕以存證信函方式認原
    告無正當理由曠工3 日而終止兩造間之勞動契約，顯然與勞
    基法第12條第6 款之規定不符，並違反職業災害勞工保護法
    之立法精神與目的，被告終止兩造間勞動契約之意思表示並
    不合法，亦即兩造間勞動契約仍然存在。兩造雖曾經桃園縣
    政府勞動及人力資源局多次調解，惟被告均無給付之意思，
    且被告迄今仍有必要之醫療費用、部分工資差額及勞工保險
    老年給付差額之損害等，尚未給付，爰就被告應給付之項目
    ，詳述如後：
１、必要之醫療費用：
    原告因職業災害受有傷害，前往長庚紀念醫院就診，共支出
    醫療費用11,100元整；前往國良堂筋骨復健中心進行復健治
    療，共支出醫療費用85,500元整；前往醫院就診所支出之交
    通費應屬必要之醫療費用合計10,392元（僅暫請求至95年10
    月12日止）。總計被告應給付必要之醫療費用為106,992 元
    （計算式：11,100元＋85,500元＋10,392元＝106,992 元）
    。
２、被告應給付工資差額：
    按勞基法第2 條第3 款關於本法工資定義為，工資：謂勞工
    因工作而獲得之報酬；包括工資、薪金及按計時、計日、計
    月、計件以現金或實物等方式給付之獎金、津貼及其他任何
    名義之經常性給與均屬之。又按勞動基準法施行細則第10條
    第1 款至第3 款、第31條第1 項規定，本法第2 條第3 款所
    稱之其他任何名義之經常性給與係指左列各款以外之給與。
    一、紅利。二、獎金：指年終獎金、競賽獎金、研究發明獎
    金、特殊功績獎金、久任獎金、節約燃料物料獎金及其他非
    經常性獎金。三、春節、端午節、中秋節給與之節金；本法
    第59條第2 款所稱原領工資，係指該勞工遭遇職業災害前1
    日正常工作時間所得之工資。其為計月者，以遭遇職業災害
    前最近1 個月正常工作時間所得之工資除以30所得之金額，
    為其1 日之工資。經查：
(1)、原告遭遇職業災害前1 個月（92年9 月）實際領得薪資為23
    ,122 元 ，依勞基法第59條第2 款規定，被告應按原告原領
    工資數額予以補償，然自92年10月至93年11月止（共14個月
    ），被告僅補償原告268,342 元，被告應再給付原告上開薪
    資差額為55,366元（計算式：23,122元×14月－268,342 元
    ＝55,366元）。
(2)、再者，被告93年度、94年度及95年度之年終獎金，每年10,1
    85元，共30,555元（計算式：10185 元×3 年＝30,555元）
    ；94年度、95年度中秋節獎金與端午節獎金共31,772元（計
    算式：7943元×2 年×2 次＝31,772元），被告均未給付。
(3)、又查，被告自93年12月起即未依法補償原告薪資，至96年7
    月止，共計32個月之薪資739,904 元（計算式：23,122元×
    32月＝739,904 元），扣除被告於94年10月18日給付之227,
    170 元，被告尚應補償原告薪資512,734 元（計算式：739,
    904 元－227,170 元＝512,734 元）。
(4)、被告應給付原告工資差額補償合計為630,427 元（計算式：
    55,366元＋30,555元＋31,772元＋512,734 元＝630,427 元
    ；原告誤植為635,767 元）。
３、被告應給付原告勞工保險老年給付差額之損害：
    被告違法將原告之勞保退保，導致原告損失勞保老年給付年
    資，即94年1 月10日至94年10月7 日（約9 個月）、94年12
    月6 日至95年2 月14日（約2 個月），共計11個月。依據勞
    工保險條例第59條規定，保險年資合計超過15年者，每滿1
    年發給2 個月老年給付。原告於被告違法退保時，勞保投保
    年資已超過15年，因此被告將原告勞保退保造成損失勞保年
    資約1 年，依侵權行為之規定，就此所生勞保老年給付差額
    兩個月之損害即48,000元（計算式：24,000元×2 月＝48,0
    00元），被告應給付之。
４、綜上，被告確應給付原告785,419 元（計算式：106,992 元
    ＋630,427 元＋48,000元＝785,419 元；原告誤植為880,75
    9 元）。
(三)、證據：勞工保險被保險人投保資料1 份、診斷證明書1 份、
    調解記錄1 份、薪資表1 份、長庚紀念醫院醫療單據1 份、
    國良堂筋骨復健中心收據1 份、交通費支出單據1 份（以上
    均影本）。
(四)、聲明：
１、被告應給付原告新台幣1,195,427 元整及自起訴狀送達日之
    翌日日起至清償日止，按週年利率5 ％計算之利息。
２、訴訟費用由被告負擔。
３、第一項聲明，原告願供擔保請准宣告假執行。
二、被告則以：
(一)、原告職業災害受有傷害，前往國良堂筋骨復健中心進行復健
    診治共支出85,500元，被告對此部份認為係非必要醫療支出
    ，不應支付。
(二)、另就原告前往就醫所支出交通費部份，經與門診單日期核對
    後，認為其中2,288 元為合理支出，其餘7,977 元其車票日
    期與門診日期不合，不應由被告支付。
(三)、原告請求工資差額共630,427 元部份：
１、就原告請求92年10月至93年11月所謂被告僅補償原告268,34
    2 元，尚差55,366元部份，就此雙方已於94年10月17日在桃
    園縣政府勞動及人力資源局，就原告92年10月至94年9 月底
    之薪資及補足差額達成調解並製作調解筆錄，按調解法律性
    質與和解相同，對此部份原告依雙方調解之性質早已拋棄，
    且原告亦如數領得金錢，就此部分原告之請求自不合法。另
    原告主張93年之年終獎金部份亦屬上開調解內容所及，原告
    自不能再度請求。至原告主張95年之年終獎金及端午節獎金
    ，被告早於95年4 月3 日終止雙方勞動契約，故原告就此請
    求自無理由。且原告自受傷後即未至被告工上班，不應領取
    交通津貼。
２、原告主張被告應給付原告自93年12月起至96年7 月止，共計
    32個月薪資739,904 元云云，惟查依上開雙方調解筆錄，勞
    方主張之第一點：「求償日期為92年10月至94年1 月10日止
    」，資方主張之第二點：「同意給付薪資及補足差額至94年
    9 月底止」，依前開調解內容，原告92年10月至94年9 月薪
    資已全數領取，自不可再於本件為請求。另原告依92年12月
    15日向勞工局請領傷病給付之傷病診斷書第八欄，依醫理評
    估約6 個月可恢復工作能力，其後原告雖於93年4 月20日進
    行肌腱縫合手術，惟依93年4 月29日診斷證明，原告只須休
    養3 個月，亦即至93年7 月，原告自可恢復上班，其後僅每
    週回院復健即可，故原告早於93年8 月起即已終止勞基法第
    59條第2 款所謂之醫療期間，自應該恢復上班，且被告仍願
    給予原告修養期間，並支付原告一切薪資至94年9 月止。後
    被告於94年11月24日、94年12月16日、95年3 月20日分別以
    存證信函催告原告到公司上班，並與原告協商分派其輕鬆簡
    易之工作，但原告仍拒不來被告公司上班，被告無奈只能於
    95年4 月3 日發存證信函以原告無正當理由繼續曠工達3 日
    以上為由，終止雙方勞工契約，故原告請求95年4 月4 日起
    至96年7 月止之薪資為無理由。是以，原告得請求被告給付
    之工資，自94年10月至95年4 月3 日共6 個月又3 日，逾此
    範圍即無法律依據。
(四)、原告所謂勞工保險老年給付之差額損害48,000元部份：承前
    段說明，被告係於原告醫療期間終止後，多次催告原告來公
    司上班，而原告拒不到公司上班，被告才終止雙方勞僱契約
    ，故被告並無所謂對原告違法退保情形，且被告終止原告之
    勞工保險並未影響原告之老年給付，原告此部分主張並無理
    由（本院卷第96頁、第140 頁）。
(五)、被告於95年3 月20日以存證信函催告原告應到被告公司上班
    ，並願安排簡易其能勝任之工作，惟原告拒不到公司上班，
    被告始於95年4 月3 日以原告違反勞基法第12條第1 項第6
    款規定終止雙方勞雇契約，惟依勞基法第13條規定，雇主於
    員工依同法第59條規定之醫療期間不得終止勞雇契約，故本
    件首要爭點即95年3 月20日至95年4 月3 日是否為醫療期間
    ？亦或原告已經治療終止，僅係復健期間？依原告所提出94
    年12月22日之診斷證明書所載「…續門診追蹤繼續復健」及
    95年8 月31日同院診斷證明所載「…病患須門診追蹤繼續復
    健」，再依本院行文長庚醫院，長庚醫院以97長庚院法字第
    0306號函中說明「…林君係93年4 月至本院接受右手攣縮放
    鬆手術，後並持續於本院門診追蹤並接受復健治療」，故原
    告早於94年12月22日起即已治療完畢，其後均為復健門診，
    是以，被告於95年3 月20日催告原告上班，至95年4 月3 日
    終止雙方勞雇契約之期間，均非醫療期間而係復健治療，依
    上開規定，被告終止系爭僱傭契約是為合法。
(六)、按勞工因遭遇職業災害而致死亡、殘廢、傷害或疾病時，雇
    主應依左列規定予以補償。但如同一事故，依勞工保險條例
    或其他法令規定，已由雇主支付費用補償者，雇主得予抵充
    之；雇主依前條規定給付之補償金額，得抵充就同一事故所
    生損害之賠償金額，勞基法第59條、第60條分別定有明文。
    本件原告因職災受有勞工局給付120,000 元，依前揭規定被
    告自可主張依法抵充。
(七)、證據：勞工保險傷病診斷書1 份、長庚醫院診斷證明書1 份
    、通知上班存證信函暨回執3 份、終止契約存證信函暨回執
    1 份、勞工保險局現金給付通知表1 份（以上均影本）。
(八)、聲明：
１、原告之訴駁回。
２、訴訟費用由原告負擔。
３、如受不利判決請准供擔保免予假執行。
三、本件兩造不爭執事項：
(一)、92年10月6 日原告任職於被告公司發生職業災害，致原告受
    有右手掌骨折碎裂與肌腱斷裂等傷害。
(二)、卷附勞工保險被保險人投保資料影本、診斷證明書影本、調
    解記錄影本、薪資表影本形式上之真正。
(三)、被告請求其因就醫支出之交通費中，車票記載日期與門診日
    期相符之2,288 元，被告應予給付。
(四)、原告所得請求94年10月至95年4 月3 日之薪資，合計為141,
    044 元。
四、兩造爭執之點：
(一)、被告終止兩造間勞動契約之行為是否合法？亦即：被告於95
    年4 月3 日以原告任職期間有勞基法第12條第1 項第6 款規
    定之事由，終止雙方勞動契約，是否合法？前開期間是否為
    勞基法所規定之醫療期間？
(二)、原告依據勞基法第59條第1 款、第2 款及民法侵權行為之規
    定，請求被告給付醫療費用、工資差額、勞工保險老年給付
    差額，是否有據？亦即：(1)原告於國良堂筋骨復健中心進行
    復健所支出之費用85,500元及至該復健中心復健所支出之交
    通費用，是否屬必要醫療費用？(2)原告所得請求醫療期間不
    能工作之工資是否包括原領交通津貼？(3)原告92年10月至94
    年9 月止之工資，是否因兩造於94年10月17日在桃園縣政府
    勞動及人力資源局調解之結果而不得於本件為請求？(4)原告
    是否因被告中斷為其投保勞工保險，而受有勞工保險老年給
    付之損害？
五、茲就前開爭執之點判斷如下：
(一)、95年4 月3 日被告以存證信函通知原告終止兩造勞動契約之
    時，原告因本件職業災害所受傷害仍在勞基法所定之醫療期
    間，故被告並未合法終止兩造間之勞動契約：
１、按「勞工在第50條規定之停止工作期間或第59條規定之醫療
    期間，僱主不得終止契約。但僱主因天災、事變或其他不可
    抗力致事業不能繼續，經報主管機關核定者，不在此限」、
    「非有下列情形之一者，僱主不得預告終止與職業災害勞工
    之勞動契約：一、歇業或重大虧損，報經主管機關核定者。
    二、職業災害勞工經醫療終止後，經公立醫療機構認定心神
    喪失或身體殘廢不堪勝任工作者。三、因天災、事變或其他
    不可抗力因素，致事業不能繼續經營，報經主管機關核定者
    」。勞基法第13條、職業災害勞工保護法第23條分別定有明
    文。
２、原告主張其截至95年4 月3 日止，均持續治療或復健中，95
    年4 月3 日被告終止兩造間勞動契約時，其尚在勞基法第59
    條第2 款所定之醫療期間內，是被告並未合法終止系爭勞動
    契約等語，從而，本件首應審究者，應係被告以前開事由終
    止兩造間之勞動契約，是否與前開勞基法第13條、職業災害
    勞工保護法第23條之規定有違？經查：原告前開主張，除據
    其提出載有：「右手第4 、第5 指肌腱攣縮，活動受限」、
    「病患需門診追蹤繼續復健，病患曾於94-10-12、94-11-03
    、94-12-01、94-12-22、95-01-12、95-02-09、95-02-23、
    95-03-02、95-04-06、95-05-18、95-06-22、95-07-27至本
    院門診治療」等語之長庚紀念醫院95年8 月1 日診斷證明書
    為憑（本院卷第136 頁）外，本院並依職權向長庚紀念醫院
    查詢原告自93年4 月20日在該院施行攣縮放鬆手術後之門診
    、復健情形，及工作能力是否回復等情，該院函覆：「林君
    （即原告）93年4 月20日至本院接受右手攣縮放鬆手術後，
    持續於本院門診追蹤並接受復健治療，至95年10月12日最後
    乙次回診止，其間內回診29次；依病患最後一次回診之病情
    判斷，其右手功能經評估恢復約80﹪，惟病患原有工作能力
    是否已恢復，仍宜由專業醫學科醫師依病患之職業性質及工
    作具體內容判定之」等語，有該院97年4 月21日（九七）長
    庚院法字第0306號函可資為證。嗣原告至前開醫院接受鑑定
    後，本院又向該院詢問原告原有工作能力是否喪失，以及原
    告於95年3 月20日至95年4 月3 日之門診，為已治療完畢後
    之復健期間，或未治療完畢之醫療期間，該院函覆稱：依原
    告之病情判斷，其自93年4 月20日迄今，歷經手術治療及陸
    續門診治療、復健後，其原有工作能力恐無法恢復」、「依
    其病情判斷，95年3 月20日起至95年4 月3 日期間，應屬尚
    未治療完畢之期間」、「原告於97年7 月29日、97年8 月12
    日、97年8 月19日至本院職業醫學門診接受鑑定，經施作理
    學檢查、神經傳導檢查、肌電圖檢查，結果顯示其右側第4
    、第5 指屈肌腱攣縮及神經受損等臨床症狀，並依據美國醫
    學會障害評估指南之評核標準加以綜合後，評估其其殘障百
    分比，再予以綜合病患將來賺錢能力、職業、年齡予以調整
    計算，評定其勞動力之減損為31﹪」等語，有長庚紀念醫院
    97 年8月21日（九七）長庚院法字第0575號函可資為證。而
    被告係於95年4 月3 日以原告曠職多日為由，終止兩造間之
    勞動契約，亦有被告95年4 月3 日之存證信函（見本院卷第
    12 頁） 可稽，並為兩造所不爭執，是原告主張被告係在勞
    基法第59條第2 款所定之醫療期間內終止兩造間勞動契約，
    應堪採信。
３、被告雖以原告92年12月15日向勞工局請領傷病給付之傷病診
    斷書第八欄中載有：「依醫理評估約6 個月可恢復工作能力
    」及長庚紀念醫院93年4 月29日診斷證明中記載原告「須休
    養3 個月」等語，抗辯原告於93年7 月即可恢復上班，應自
    93 年8月起終止勞基法第59條第2 款所謂醫療期間恢復上班
    云云，然勞工局並非專業之醫療機構，其對於原告可否恢復
    工作能力之判斷，自不可能較專業之醫療機構精準，再者，
    長庚紀念醫院於雖於原告受傷之初，預估原告就其所受職業
    傷害須休養之期間為3 個月，但其嗣後既又參酌原告實際醫
    療及復健情形，於97年8 月21日函覆本院，判斷95年4 月3
    日原告所受職業傷害尚未治療完畢，自應以其嗣後綜合各項
    客觀狀況所為之判斷為可採。是被告於95年4 月3 日終止兩
    造間勞動契約，即明顯違反在勞基法第59條第2 款關於醫療
    期間內不得片面終止契約之規定。
４、況且勞動基準法第59條第2 款所稱勞工在醫療中不能工作，
    係指勞工於職災醫療期間不能從事原勞動契約所約定之工作
    。至於僱主如欲使勞工從事其他非勞動契約所約定之工作，
    應與勞工協商，是勞工在醫療中不能從事原勞動契約所約定
    之工作者，縱尚能從事其他工作，但未經僱主依法調動勞工
    之職務，勞工未依勞動契約提供勞務給付，乃不可歸責於勞
    工。被告雖辯稱伊本欲與原告協商分派其輕鬆簡易之工作，
    但原告仍拒不上班云云，然其並未證明嗣後所安排之工作，
    確係原告當時所能勝任，且已依法與原告協商且合法調動，
    是難認原告未返回被告上班，有何可歸責事由。從而，被告
    於95年4 月3 日以原告連續曠職之規定，終止兩造間勞動契
    約，因違反勞基法第13條、職業災害勞工保護法第23條之規
    定，應屬無效。準此，則兩造間之僱傭關係應仍繼續存在。
(二)、原告依據勞基法第59條第1 款、第2 款及民法侵權行為之規
    定，請求被告給付醫療費用、工資差額、勞工保險老年給付
    差額，是否有據？
１、關於醫療費用部分：
(1)、按勞動基準法第59條第1 款規定，勞工因遭遇職業災害而致
    傷害時，雇主應補償其必需之醫療費用；
(2)、原告主張伊因本件職業災害，於長庚紀念醫院就診，支出醫
    療費用11,100元、交通費用2,288 元之事實，有原告所提醫
    療費用收據、繳費證明、購票證明單（本院卷第61至第86頁
    、第81至第91頁）可憑，且為被告所不爭執，自堪信為真實
    。
(3)、至原告另主張伊受傷後前往國良堂筋骨復健中心進行復健，
    共計支出復健費用85,500元、交通費用7,977 元，然前開筋
    骨復健中心並非政府立案之醫療院所，單就原告所提之證明
    書及整復收據所載事項（本院卷第75至第80頁），難以判斷
    其所提供服務是否屬醫療上所必要，原告就此復未舉證以實
    其說，又本院依職權向該中心查詢原告於該復健中心接受服
    務之內容為何，然因該復健中心負責人已亡故，故無所獲，
    有本院函文及公務電話記錄各1 紙可憑，是原告此部分復健
    費用及交通費用之請求，自非可採。
(4)、綜上，原告可得請求之醫療費用及交通費用共計為13,388元
    （即11,100＋2,288 ＝13,388）。
２、關於工資差額部分：
(1)、按勞工在醫療中不能工作時，雇主應按其原領工資數額予以
    補償。勞基法第59條第2 款前段定有明文。原告主張伊於職
    業災害發生前月領23,122元，自本件職業災害發生之日即92
    年10月6 日起迄96年7 月為止不能工作，尚有下列薪資未獲
    原告給付：92年10月至93年11月共14個月，應領薪資323,
    708 元，被告僅支付268,342 元，被告尚應給付55,366元（
    23,122×14－268,342 ＝55,366）。93年12月至96年7 月
    共32個月，應領薪資739,904 元，被告僅支付227,170 元，
    被告尚應給付512,734 元（23,122×32－227,170 ＝512,73
    4） 。93年至95年共3 年年終獎金30,555元（10,185×3
    ＝30,555）94年、95年端午節及中秋節獎金共31,772元（
    7,943 ×2 ×2 ＝31,772）之事實，業據原告提出天成醫院
    診斷證明書2 紙、長庚紀念醫院診斷證明書3 紙、原告薪資
    單17紙（本院卷第8 至第12頁、第17至第19頁）為證，被告
    固未否認92年10月至96年7 月間，伊除支付原告薪資495,51
    2 元（268,342 ＋227,170 ＝495,512） 外，並未支付原告
    所請求其餘薪資及年終、端午節、中秋節獎金之事實，然否
    認原告就該等薪資及獎金之請求有理由，辯稱：兩造間勞
    動契約業於95年4 月3 日終止，原告不得請求95年4 月3 日
    至96年7 月間之薪資及95年端午、中秋與年終獎金。兩造
    於94年10月17日在桃園縣政府勞動及人力資源局，就原告92
    年10月至94年9 月底之薪資及補足差額達成調解並製作調解
    筆錄，故原告不得重複請求92年10月至94年9 月之薪資與獎
    金。原告自受傷後即未至被告工上班，不應領取交通津貼
    云云。
(2)、查原告因本件職業災害受有傷害不能從事原勞動契約約定之
    工作等情，業如前述，被告辯稱兩造間勞動契約於95年4 月
    3 日因原告曠職3 日以上而為被告終止，並不足採，亦已析
    述如前，是原告依前開規定請求不能工作期間之薪資，洵屬
    有據，應予准許。按勞基法施行細則第31條第1 項規定：「
    本法第59條第2 款所稱原領工資，係指該勞工遭遇職業災害
    前1 日正常工作時間所得之工資，其為計月者，以遭遇職業
    災害前最近1 個月工資除以30所得之金額為其1 日之工資」
    ，是所謂「原領工資」，係指勞工遭遇職業災害前1 日正常
    工作時間所得之工資。原告於本件職業災害發生前月領工資
    為23,122元，有原告92年9 月之薪資單可參（見本院卷第17
    頁），且為兩造不爭執，是原告主張伊得請求92年10月至93
    年11月、93年12月至96年7 月之工資，扣除被告業已給付之
    268,342 元及227,170 元，分別為55,366元、512,734 元（
    即23,122×14－268,342 ＝55,366；23,122×32－227,170
    ＝512,734） 。加以原告主張伊若未因本件職業災害受傷以
    致不能工作，自可領取之93年至95年年終獎金30,555元（10
    ,185 ×3＝30,555）與94年、95年端午節及中秋節獎金共31
    ,772 元 （7,943 ×2 ×2 ＝31,772），既未為被告所爭執
    ，則前開獎金自屬原告得請求被告給付之項目，原告請求被
    告給付前開獎金共計62,327元，亦屬有據。
(3)、至被告雖辯稱原告自受傷害未至被告公司上班，前開「原領
    工資」之金額，應扣除交通津貼云云，然上開所稱「原領工
    資」，依勞基法施行細則第31條第1 項規定「本法第59條第
    2 款所稱原領工資，係指勞工遭遇職業災害前1 日正常工作
    時間，所得之工資。其為計月者，以遭遇職業災害前最近一
    個月工資除以30所得之金額為其1 日之工資」，而有關工資
    之認定，按勞基法第2 條第3 款則規定「工資：謂勞工因工
    作而獲得之報酬，包括工資、薪金及按計時、計日、計月、
    計件以現金或實物等方式給付之獎金、津貼及其他任何名義
    之經常性給與均屬之」，依該款規定，凡某種給與係屬工作
    上之報酬，在制度上有經常性者，自為勞基法所規定之工資
    （最高法院90度台上字第217 號判決可參）。至於勞基法施
    行細則第10條雖規定：「本法第2 條第3 款所稱之其他任何
    名義之經常性給與，係指左列各款以外之給與：二、獎金：
    指年終獎金、競賽獎金、研究發明獎金、特殊功績獎金、久
    任獎金、節約燃料物料獎金及其他非經常性獎金。三、春節
    、端午節、中秋節給與之節金。九、差旅費、差旅津貼、交
    際費、夜點費及誤餐費」，惟其給付究屬「工資」抑係該條
    所定之「給與」，仍應具體認定，不因形式上所用名稱為何
    而受影響。依上開規定中就工資定義觀之，於認定何項給付
    內容屬於工資，係以是否具有勞務之對價及經常性之給與之
    性質而定，而於判斷給付是否為勞務之對價及經常性之給與
    ，應依一般交易觀念決之，如此解釋始可防止僱主對勞工因
    工作而獲得之經常性報酬，不以工資之名義而改用其他名義
    ，規避該給付計入平均工資內。查交通津貼為勞務之對價，
    且既為按月發給，具有經常性給與之性質，「交通津貼」係
    對每一從事工作之勞工給與之報酬，亦應視為其提供勞務所
    得之薪資，一併列入原遭遇職業災害前1 日正常工作時間內
    所得之工資，是被告前開所辯，為不可採。
(4)、被告另抗辯原告於92年10月至94年9 月止之工資，因兩造於
    94年10月17日在桃園縣政府勞動及人力資源局之調解結果，
    而不得於本件為請求。然據兩造於94年10月17日在桃園縣政
    府勞動及人力資源局調解所作成之勞資爭議調解記錄，記載
    原告主張之內容為：「職災工商假期間之工資、獎金、醫療
    費用，依勞動基準法細則第7 章第31條第1 款求償。求償日
    為92年10月至94年1 月10日止」、「又於傷未痊癒時無故資
    遣乙事，依勞動基準法第59條第2 款、細則第32條、第24條
    之規定求償」；被告則表示：「同意工傷期間醫療給付（國
    術館方面證明資方不同意）」、「同意給付薪資及補足差額
    至94年9 月止」、「勞保已於94年10月8 日恢復」、「依醫
    療證明判斷，恢復上班」。最後關於調解方案，記載調解委
    員之意見為：(1)資方（即被告）依法不得終止契約，應同意
    依勞基法第59條規定補償，並恢復原勞動契約；(2)本案請勞
    資雙方依勞委會95年1 月25日台勞動3 字第100018號函釋協
    商。兩造就前開調解方案均表示同意並簽名確認，有該次調
    解記錄在卷可參（見本院卷第14頁），是兩造確認同意之調
    解內容，應限於前開調解方案部分，而不包括各自主張部分
    ，況且就前開調解記錄僅可知被告於前開調解過程中，表示
    其願意補足至94年9 月為止之工資差額予被告，然雙方就此
    工資差額之數額究為若干，亦未進一步討論以形成共識，是
    被告抗辯兩造於前開調解過程中，已就被告應給付之薪資數
    額有合意，且原告已全數領取92年10月至94年9 月薪資云云
    ，並不足採。
(5)、綜上，是原告於92年9 月之原領工資應為每月23,122元，原
    告依勞基法第59條第2 款規定得請求工資補償金額為630,42
    7 元（即55,366＋512,734 ＋30,555＋31,772＝630,427）
    。
３、關於勞工保險老年給付差額部分：
(1)、原告主張被告於94年1 月10日至94年10月7 日及94年12月6
    日至95年2 月14日之間，未依法為原告投保勞工保險之事實
    ，有原告所提勞工保險被保險人投保資料表可參（見本院卷
    第7 頁），且為被告所不爭執，固堪信為真實。
(2)、惟按侵權行為損害賠償請求權，以請求權人實際受有損害為
    成立要件（最高法院48年度台上字第680 號判例參照）。再
    按勞工保險條例第58條第1 項規定，勞工（被保險人）得請
    求老年給付者，除須符合該條項第1 至5 款之規定外，尚須
    以其參加保險之被保險人退職為前提，則該「老年給付」之
    請求權，自於其退職（或退休）之時始發生。查原告既然主
    張其與被告公司間之勞動契約仍然有效，則其關於勞工保險
    老年給付之請求權尚未發生，從而，其主張因被告未替其投
    保勞工保險之損害（即老年給付之差額），並未確定發生（
    例如就本件原告請求之勞工保險老年給付而言，原告係45年
    10月22日出生，目前僅年滿52歲，勞保投保年資雖為29年2
    月多，然倘原告轉至其他公司工作，繼續投保勞保，則其投
    保年資最高算至65歲時，約可有42年，參照勞工保險條例第
    59條、第61條之規定，原告仍可領取最高50個月投保薪資之
    老年給付，故被告於部分期間，未為原告投保勞保，並不必
    然造成原告請求老年給付之損失，簡言之，被告於前開期間
    未替原告投保勞工保險，關於未投保年資之老年給付損失，
    其發生與金額端視原告是否繼續工作及其工作時間長短，乃
    至其嗣後所從事工作之薪資若干而定），原告就此將來發生
    與否尚不確定之損害，請求被上訴人先行賠償，難謂有理。
(三)、綜上，原告依勞基法第59條第1 款規定請求補償醫療等費用
    13,388元、依同法條第2 款規定請求補償原領工資數額630,
    427 元，為有理由。原告就同一事故已自勞工保險局受領12
    0,000 元給付，為兩造所不爭執，依勞委會（87）台勞動三
    字第017676號函釋：「由雇主負擔保險費為勞工投保商業保
    險者，勞工所領之保險給付，雇主得用以抵充勞動基準法第
    59條各款所定雇主應負擔之職業災害補償費」，是原告得請
    求前開金額，扣除120,000 元後，為523,815 元，原告於此
    範圍內之請求，為有理由，應予准許，逾此範圍之請求，為
    無理由，應予駁回。
六、兩造均陳明願供擔保，聲請宣告假執行或免為假執行，關於
    原告勝訴部份，經核均無不合，爰各酌定相當擔保金額，併
    准許之。至原告敗訴部分，其假執行之聲請即失所附麗，不
    予准許。
七、本件事證已臻明確，兩造其餘主張與舉證，經審酌與判決結
    果不生影響，爰不逐一論述，附此敘明。
八、結論：原告之訴為一部有理由，一部無理由，依民事訴訟法
    第第79條前段、第390 條第2 項、第39 2條第2 項，判決如
    主文。
中    華    民    國    97    年    11    月    12    日
                  勞工法庭    法  官   卓立婷
以上正本係照原本作成。
如對本判決上訴，須於判決送達後20日內向本院提出上訴狀。
中    華    民    國    97    年    11    月    13    日
                              書記官   黃進傑


司法院資訊處製作；財團法人民間司法改革基金會備份。
